【裁判字號】    92,訴,436
【裁判日期】    920731
【裁判案由】    確認商標專用權存在
【裁判全文】
臺灣高雄地方法院民事判決                          九十二年度訴字第四三六號
    原      告    甲○○
    訴訟代理人    張文嘉律師
    複  代理人    顏福松律師
    被      告    麗陞科技股份有限公司
    法定代理人    乙○○
    訴訟代理人    朱育男律師
    複  代理人    何曜男律師
右當事人間確認商標專用權存在事件，本院判決如左：
    主    文
原告之訴駁回。
訴訟費用由原告負擔。
    事實及理由
一、原告主張：訴外人王月霞、范榮富、王國華與被告公司於民國九十年十二月間合
    夥成立佛願貿易實業社（以下簡稱佛願貿易社），經營自美國進口Viazome產品
    來台銷售之業務，資本額為新台幣（以下同）一千萬元，四人各出資二百五十萬
    元，原告則為王月霞之幕後出資者，係隱名合夥，並擔任該貿易社商業登記之負
    責人，且由原告以該貿易社負責人之身分，就附表所示商標圖樣向經濟部智慧財
    產局申請註冊，經獲准在案（商標註冊號數：00000000，以下簡稱系爭
    商標）。嗣於九十一年一月一日，原告代表佛願貿易社與被告公司簽訂總代理合
    約，由該貿易社將標示系爭商標、包裝後之Viazome 產品交由被告公司負責經銷
    ，並約定第一次交付之貨品於貨到後以二個月內之支票或國內L/C 付清，以後均
    於貨到後以一個月內之支票、現金或國內L/C 付清，如被告公司逾期給付貨款，
    該貿易社得暫停供貨、追收欠款，並得停止被告公司之總代理權。詎簽訂合約後
    ，被告公司所開立之貨款支票自九十一年七月三十一日起陸續跳票，除部分未兌
    現票款與退貨抵扣外，至九十一年九月初尚積欠貨款三百二十七萬三千六百一十
    元，經催討未果，原告遂代表佛願貿易社於九十一年九月十日以存證信函向被告
    公司表示終止合約，被告公司即無權再使用系爭商標。又被告公司雖已履行上開
    合夥之出資義務，惟其於九十一年五月十三日開立支票三紙向王月霞借款三百萬
    元，借據內並載明若支票屆期未獲兌現，其於佛願貿易社百分之二十五之股權即
    無條件自動轉讓予王月霞，而上述支票三紙經遵期提示均遭退票，則被告公司之
    持股即已自動讓與予王月霞。另范榮富、王國華原應出資二百五十萬元，惟實際
    僅分別出資一百二十萬元、一百七十萬元，餘皆由王月霞承受，且范、王兩人事
    後分別自佛願貿易社取走四十萬五千五百九十元、六十三萬元，又兩人於該貿易
    社九十一年九月十一日合夥人會議中，均同意無條件放棄持股。至此，佛願貿易
    社已成王月霞一人之獨資體，被告公司亦無從基於合夥人地位而使用系爭商標。
    然被告公司於上述總代理合約終止後，仍繼續使用系爭商標，經原告提起刑事自
    訴，刑事法院誤認系爭商標之真正所有權人係被告公司，並裁定駁回自訴，以致
    被告公司更有恃無恐，在市場上宣稱其為系爭商標之專用權人，故原告實有訴請
    確認對系爭商標有專用權之必要與利益等語。並聲明：(1)求為確認原告對系爭商
    標之專用權存在。(2)訴訟費用由被告負擔。
二、被告則以：系爭商標至今尚登記為原告所有，原告並無法律關係存否不明確或法
    律上地位不安之狀態存在；佛願貿易社係由王月霞、范榮富、王國華、蔡輝端（
    即被告公司負責人）等四名個人合夥成立，原告僅係該貿易社商業登記之人頭，
    並非合夥人等語，資為抗辯。並聲明：(1)原告之訴駁回。(2)訴訟費用由原告負擔
    。
三、兩造不爭之事實：
（一）原告為佛願貿易社商業登記之負責人。
（二）系爭商標係以原告名義申請註冊登記獲准。
四、原告請求確認其就系爭商標之專用權存在，無非以佛願貿易社已終止與被告公司
    之總代理合約，被告公司不得再使用系爭商標，又系爭商標係合夥財產，被告公
    司已非佛願貿易社之合夥人，亦不得基於合夥關係再予使用，惟被告公司仍續予
    使用，故有確認系爭商標專用權存在之必要等情，為其論據。惟查：
（一）按確認法律關係之訴，非原告有即受確認判決之法律上利益者，不得提起之，
      民事訴訟法第二百四十七條第一項前段定有明文，而所謂即受確認判決之法律
      上利益，係指因法律關係存否不明確，致原告在私法上之地位受有侵害之危險
      ，而此項危險得以對於被告之確認判決除去之者而言（最高法院四十二年台上
      字第一０三一號判例參照）。再按，商標自註冊日起，由註冊人取得商標專用
      權；又商標專用權人對於侵害其商標專用權者，得請求損害賠償，並得請求排
      除其侵害，有侵害之虞者，得請求防止之，此為商標法第二十一條第一項、第
      六十一條第一項所明定。經查，原告主張其代表佛願貿易社與被告公司簽訂總
      代理契約，由被告公司負責經銷該貿易社進口、包裝標示系爭商標之Viazome
      產品，嗣因被告公司未按期給付貨款，該貿易社已依約終止被告公司之總代理
      權等情，業據提出總代理合約、支票暨退票理由單影本各十五紙及九十一年九
      月十日台南第十四支局第二四七號存證信函為證，且為被告所是認（見九十二
      年七月十五日言詞辯論筆錄），固堪信為真實。惟系爭商標係由原告以其名義
      申請註冊登記，迄未移轉予他人各節，為兩造所不爭，並有商標註冊申請書、
      經濟部智慧財產局商標審定公告及商標核准審定書在卷可稽，揆諸上述說明，
      原告目前仍為系爭商標之專用權人，其法律上之地位並無不明，即使被告於其
      終止總代理權後，仍繼續使用系爭商標，其請求確認系爭商標專用權存在，並
      不能除去該受侵害之狀態，而應提起商標侵權訴訟，請求排除侵害，始能達其
      目的，是原告並無即受確認判決之法律上利益，其以被告於代理權終止後續予
      使用系爭商標為由，提起本件確認訴訟，於法顯屬不合。
（二）其次，原告另主張系爭商標為合夥財產，被告公司已非合夥人，不得再使用系
      爭商標等語。惟原告既謂系爭商標為合夥財產，則其僅為借名登記者，唯有上
      開合夥之合夥人，就基於該合夥法律關係衍生之權利爭議，有實施訴訟之正當
      權能。原告主張其為上述合夥之合夥人，為被告所否認。而原告固提出收據一
      紙為證，惟該收據之出具人署名「王總」，內容記載「茲收到甲○○（即原告
      ）新台幣伍拾萬元整投資Viazome產品」，無從認與上述合夥有關，或所交付
      者係合夥之出資。又原告雖為佛願貿易社商業登記之負責人，惟登記為商業負
      責人者，未必即係合夥組織之合夥人，經理人在執行職務範圍內，亦得登記為
      商業負責人，此觀諸商業登記法第九條明甚，且商業登記僅就申請文件為形式
      審查，主管機關亦無實質審查之權限，是原告登記為上開貿易社負責人之事實
      ，並不足證明其與范榮富、王國華等有合夥關係存在。反之，觀諸卷附佛願貿
      易社合夥契約書，其「立合夥契約書人」欄內，僅簽署「王總生化科技股（份
      ）有（限）公司王月霞」、「麗陞科技股份有限公司蔡輝端」、「范氏科技企
      業股份有限公司范榮富」、「王國華」，並蓋印王月霞、蔡輝端、范榮富、王
      國華等四人之個人章，而全無原告之簽名或印文，是足見原告與上開合夥毫無
      關涉。原告雖另稱：其為王月霞之幕後出資者，然即便王月霞之合夥出資包含
      原告交付之款項，亦僅係原告與王月霞就該款項存有借貸或其他類型之法律關
      係，原告既未與范榮富、王國輝等互約出資以經營Viazome產品之進口銷售事
      業，即非上開合夥之合夥人，自不因其為實際出資者，而當然得行使王月霞基
      於該合夥契約之權利。原告復謂：其係隱名合夥，惟按稱隱名合夥者，謂當事
      人約定，一方對於他方所經營之事業出資，而分受其營業所生之利益，及分擔
      其所生損失之契約，民法第七百條定有明文，而原告縱有提供部分合夥資金予
      王月霞，揆諸前開說明，亦非隱名合夥人，且上開收據亦不足佐證原告與范、
      王等人有出資及分擔利益、損失之約定，是原告本部分主張，亦無可取。此外
      ，原告又稱：被告公司、范榮富、王國華已無條件退出合夥，該合夥現已成為
      王月霞一人之獨資事業等情，惟縱令其所述上情非偽，亦應由王月霞就被告公
      司本於原合夥關係使用系爭商標之行為提起訴訟，原告並無行使權利之基礎存
      在。據上，足認原告並非上開合夥之一般或隱名合夥人，亦無從逕行行使王月
      霞基於該合夥契約之權利。從而，原告就此所謂因合夥法律關係衍生之權利爭
      議，並無實施訴訟之正當權能，其提起本訴，顯係當事人不適格，而無理由。
五、綜上所述，原告求為確認其對系爭商標之專用權存在，為無理由，應予駁回。
六、兩造其餘攻擊防禦方法，無礙本件勝負之判斷，爰不一一論敘，附此敘明。
七、訴訟費用負擔之依據：民事訴訟法第七十八條。
中      華      民      國    九十二    年    七    月    三十一        日
                                    臺灣高雄地方法院民事第一庭
~B法      官  甯  馨
右為正本係照原本作成。
如不服本判決，應於送達後廿日內，向本院提出上訴狀並表明上訴理由，如於本判決
宣示後送達前提起上訴者，應於判決送達後十日內補提上訴理由書（須附繕本）。
中      華      民      國    九十二    年    七    月    三十一        日
~B法院書記官  林麗文


司法院資訊處製作；財團法人民間司法改革基金會備份。
